【裁判字號】    90,上易,2261
【裁判日期】    901220
【裁判案由】    竊盜
【裁判全文】
臺灣高等法院臺中分院刑事判決                 九十年度上易字第二二六一號
    上  訴  人
    即  被  告  丁○○
    指定辯護人  本院公設辯護人 甲○○
右上訴人因竊盜案件，不服台灣苗栗地方法院八十九年度易字第六三０號，中華民國
九十年九月十一日第一審判決（起訴案號：台灣苗栗地方法院檢察署八十九年度偵字
第一七四三號），提起上訴，本院判決如左：
      主  文
上訴駁回。
      事  實
一、丁○○與溫明壽（已另由原審法院審結）共同基於意圖為自己不法所有之犯意聯
    絡，於八十九年五月二日上午十一時四十五分許，由丁○○駕駛其所有車號Ｗ４
    ─３６８３號自用小貨車搭載溫明壽，一起前往苗栗縣苗栗市新英里坪頂東三一
    號歐麗旺電機有限公司（下稱歐麗旺公司），將貨車停妥於路旁後，二人即侵入
    該公司（侵入他人附連圍繞之土地部分未據告訴），以不詳之工具將該公司宿舍
    之鋁門三扇、鋁窗五個拆下，及將已遭人剪斷放在該處之電纜線約二十公尺一併
    予以竊取得手，尚未及搬離現場時，為該公司會計課長乙○○發覺，二人迅即逃
    離現場。嗣歐麗旺公司會計主任李金田接獲朱坤全通報，帶同衛豐保全公司保全
    員戊○○趕往圍捕，並報警處理，於同日十一時五十分許在該公司附近之產業道
    路旁，發現丁○○、溫明壽二人自該產業道路之陡坡下面氣喘呼呼走回渠等停車
    處，欲駕車逃逸時，為等候在該處之乙○○、丙○○、戊○○等三人予以攔阻，
    並經警適時趕到，因而查獲。
二、案經苗栗縣警察局苗栗分局報請臺灣苗栗地方法院檢察署檢察官偵查起訴。
         理由
壹、關於竊盜部分：
一、引用原審判決書理由欄一之（一）、（二）、（三）、（四）所載證據。
二、被告辯稱案發當時其係與溫明壽途經歐麗旺公司欲前往東勢批購水果，並未竊取
    歐麗旺公司之鋁門、鋁窗、電纜線等物云云，所辯無非飾卸之詞，不足採信，事
    證明確，被告犯行，堪以認定。
三、核被告丁○○所為，係犯刑法第三百二十條第一項之竊盜罪。按「竊盜罪既遂與
    未遂之區別，應以所竊之物巳否移入自己權力支配之下為標準。若巳將他人財物
    移歸自己持有，即應成立竊盜既遂罪。至其後將巳竊得之物遺棄逃逸，仍無妨於
    該罪之成立。」「上訴人所竊之樹木，既經砍伐倒地，不得謂非已移入於自己實
    力支配之下，其竊盜行為即已完成，自難因其贓木尚未搬離現場，而謂為竊盜未
    遂。」最高法院十七年上字第五０九號、四十九年台上字第九三九號等判例意旨
    足資參照，關於被告所犯竊盜罪部分，公訴人以刑法第三百二十條第三項、第一
    項之竊盜未遂罪起訴，尚有誤會，惟此僅屬既遂與否之問題，起訴法條無庸變更
    。被告丁○○與溫明壽間，彼此有犯意聯絡及行為分擔，均為共同正犯。
四、原審適用刑法二十八條、第三百二十條第一項、罰金罰鍰提高標準條例第一條前
    段，並審酌被告犯罪之動機、目的、手段、所生之危害雖非重大、惟犯後態度甚
    不足取，飾詞卸責，毫無悔意，及檢察官當庭請求從重量刑等一切情狀，予以量
    處有期徒刑一年六月，另敘明扣案之剪鉗一把，查無證據足認確係被告或溫明壽
    所有供犯罪所用之物，爰不予宣告沒收，認事用法，並無不合，量刑亦稱妥適，
    被告上訴意旨仍執陳詞，空言指摘原判決不當，難謂有理由，應予駁回。
貳、關於準強盜部分：
一、公訴意旨另以：被告丁○○於八十九年五月二日十一時五十分許，於上開歐麗旺
    公司附近之產業道路旁，與溫明壽正欲駕車逃逸時，乙○○、丙○○、戊○○等
    三人予以攔阻，被告為脫免逮捕，竟當場脅迫乙○○等三人讓開，否則即開車衝
    撞，致乙○○及戊○○心生畏懼，因認被告丁○○另涉有刑法第三百二十九條之
    準強盜罪嫌云云。
二、經查：
    （一）關於此部分之事實，業據(1)證人丙○○於警訊時證稱被告丁○○與溫明壽
    欲將小貨車開走當時，經其與乙○○、戊○○三人將該車攔下，被告等二人態度
    非常不好，並揚言如不讓開，就要開車衝撞等情綦詳；於偵查中又證稱：「：：
    ：我看到Ｗ４─３６８３號自小貨車二、三分鐘後，看到竊賊二人走出樹林要去
    開車，我們攔下該車，他們說他們急著走，要我們讓開，否則要衝撞我們」等語
    ，並指認開車及說要開車衝撞之人即被告丁○○；於原審調查中又證稱：「：：
    ：我們三人擋在車前不讓他走，（那位）個子比較高的人說你們憑什麼不讓我們
    走，就說要開車撞我們」；於本院調查中復為相同之證述，（偵查卷第十一頁、
    第五十七頁，原審卷第五十三頁，本院卷第四十六頁）。(2)證人乙○○於警訊時
    證稱：「：：：在警察還沒到場之前，溫明壽、丁○○二人很兇，想欲衝撞逃離
    ，沒想到警察一下子就到了」；於偵查中證稱：「（他們上車後）丁○○說要我
    讓開，否則要撞我們，語氣很不好」，於原審調查中證稱：「當時被告徐（指丁○○）說他們要趕時間賣水果，並說如果誤到他們如有損失要我們賠償，被告
    丁○○也有開車並說了兩次如果不讓開要開車撞我們」，「當時我們三人騎機車
    擋在被告的車前，後來被告有上車發動車子並有加油門，且車子有往前一點點，
    當時我們三人手無寸鐵，會有一點害怕」；於本院調查中亦為相同之證述，（偵
    查卷第十四頁、第五十八頁，原審卷第五十一頁、第一二六頁，本院卷第四十七
    頁）。(3)證人戊○○於警訊時證稱：「：：：竊嫌在發動車子之後欲離開，叫我
    們走開，如不走開車子撞到我們不負責任」；於偵查中證稱：「：：：約過三、
    四分鐘看到徐、溫二人自樹林中走出，慌張的跑去開車，被攔下後，丁○○說要
    我讓開，否則要撞我，：：」，「（丁○○說要撞我，當時）會（有點恐懼）」
    ；於原審調查中證稱：「：：：我們到達現場後發現有一部貨車，當時有二人從
    下坡處上來，（那位）開車的人（按即指被告丁○○）現在沒在庭上，是（那位
    ）開車的人說如果不讓開就要開車撞我們」等語在卷，（偵查卷第十七頁、第五
    十八頁，原審卷第五十四頁）。(4)共同被告溫明壽於偵查中供稱：「我沒偷，我
    亦無說『讓開，否則開車撞你』，此話是丁○○說的」，「：：：丁○○確實有
    說要衝撞他們，我勸徐不要如此做」；於原審調查中復供稱：「：：：其中一人
    將機車擋住馬路不讓我們的車過去，：：：徐當時跟他說如果不讓開會被車子撞
    到，又說再不走要開車撞他們，當時口氣很不好，連續講了好幾次」，「：：：
    丁○○當時確實有說要開車撞他們，且說了二次，但實際上車子雖有發動但沒有
    開車撞他們，當時是我勸他年輕人不要那麼衝，：：：」等語不諱，（偵查卷第
    五十一頁、第五十九頁，原審卷第三十六頁、第一０二頁）。(5)被告丁○○於偵
    查中經檢察官訊以：「被攔下時，是否恐嚇若不讓開，將開車衝撞？」，其亦答
    稱：「是」，就此一情節，已供承在卷，筆錄記載甚詳，（偵查卷第五十頁）。
    （二）被告丁○○對乙○○、戊○○、丙○○等三人出言恐嚇如不讓開，即開車
    衝撞等語當時，除被害人丙○○於於偵查中業據陳明因當時渠等有三人在場，故
    不會害怕；於本院調查中復據到庭陳明案發當時的感覺是不會怕，因渠等負責為
    公司看管財物，屢次被偷，對公司無法交代，案發當時甚感憤怒而忘了害怕等情
    至詳，（偵查卷第五十八頁，本院卷第四十七頁），難認其於案發當時確已因被
    告出言恐嚇致心生畏懼外，乙○○、戊○○等二被害人於遭被告出言恐嚇當時均
    感到畏懼，則據該二被害人分別於偵查、原審、或本院調查中陳明在卷，（偵查
    卷第五十八頁，原審卷第一二六頁，本院卷第四十七頁）。
    （三）按「竊盜或搶奪，因防護贓物、脫免逮捕或湮滅罪證，而當場施以強暴、
    脅迫者，以強盜論」，刑法第三百二十九條規定甚明，該條之強暴脅迫，乃以當
    場實施者為限，如在脫離犯罪場所或追捕者之視線以後，基於別種事實而實施時
    ，則雖意在防護贓物或脫免逮捕，亦不過為另犯他罪之原因，與前之竊盜或搶奪
    行為無關，自不能適用該條以強盜論，最高法院二十八年度非字第四三號判例意
    旨亦足資參照，查被告丁○○及溫明壽係於竊取歐麗旺公司之鋁門、鋁窗、電纜
    線等物為被害人乙○○發覺，隨即逃往樹林內，於脫離乙○○之視線後，經乙○○及據報隨後趕至之丙○○、戊○○等三人在其貨車旁等候，約隔數分鐘，始看
    到被告丁○○與溫明壽二人從產業道路下坡處走回其小貨車停車處等情，業據被
    害人乙○○、丙○○、戊○○分別於警訊、偵查、或原審調查中證述在卷，（偵
    查卷第十一頁、第五十七頁，原審卷第五十一頁、第一二六、一二七頁），嗣被
    告丁○○係因被害人乙○○等人攔阻其開車離去，始對被害人出言恐嚇，縱認其
    出言恐嚇係屬強暴或脅迫之行為，亦屬在脫離犯罪場所或追捕者之視線以後所為
    ，尚難認係於竊盜之際因欲防護贓物、脫免逮捕或湮滅罪證，而當場施以強暴、
    脅迫，自未可遽以刑法第三百二十九條之準強盜罪論處，公訴人以刑法第三百二
    十九條之罪起訴，似有未洽，惟關於被告該部分所涉之恐嚇罪嫌，其基本社會事
    實，業據檢察官於起訴書中敘及，就此部分與上開竊盜部分究屬數罪併罰或裁判
    上一罪之關係，起訴書中雖漏未載明，於本院審理中業經蒞庭之檢察官表明公訴
    人係以數罪併罰起訴；原判決僅在判決理由中敘明該部分之起訴法條應予變更云
    云，而漏未併予裁判，本院自無從併予審理，關於此部分應由原審另為補充判決
    ，併此敘明。
參、據上論斷，應依刑事訴訟法第三百七十三條、第三百六十八條，判決如主文。
本案經檢察官己○○到庭執行職務。
中      華      民      國      九十      年     十二     月    二十    日
         臺灣高等法院臺中分院刑事第十庭
                                      審判長法  官  林  照  明
                                            法  官  盧  江  陽
                                            法  官  蔡  名  曜
右正本證明與原本無異。
不得上訴。
                                            書記官    錫  彬
中       華       民       國   九  十    年    十二     月    廿一     日
                                                                        Ｋ


司法院資訊處製作；財團法人民間司法改革基金會備份。
